臺灣高等法院高雄分院刑事判決
111年度侵上訴字第13號
上  訴  人  臺灣屏東地方檢察署檢察官
被      告  林○○（姓名年籍詳卷）
選任辯護人  鄭鈞懋律師
上列上訴人因被告妨害性自主案件，不服臺灣屏東地方法院110
年度侵訴字第16號，中華民國110年12月2日第一審判決（起訴案
號：臺灣屏東地方檢察署109年度偵字第8923號），提起上訴，
本院判決如下：
    主  文
上訴駁回。
    理  由
一、公訴意旨略以：丁○○（姓名年籍詳卷）明知代號BQ000-A109
    138（民國98年8月出生，姓名年籍詳卷，下稱甲 ）、甲 之
    胞妹代號BQ000-A109138B（100年5月出生，姓名年籍詳卷，
    下稱乙 ）均係未滿14歲之女子，竟基於對未滿14歲之女子
    為強制猥褻之犯意，於103年暑假期間，在其位於屏東縣枋
    山鄉住處房間內，違反甲 及乙 之意願，令甲 及乙 脫下褲
    子及內褲，並用手機拍攝甲 及乙 之陰部，再徒手強行撫摸
    甲 及乙 之陰部，並命甲 及乙 撫摸丁○○之陰莖，僅乙 因
    而撫摸丁○○之陰莖，以此方式對甲 及乙 強制猥褻得逞各4
    次。因認被告丁○○涉犯刑法第224條之1之對未滿14歲之女子
    犯強制猥褻罪嫌等語。
二、行政機關、司法機關及軍法機關所製作必須公示之文書，不
    得揭露被害人姓名、出生年月日、住居所及其他足資識別被
    害人身分之資訊，性侵害犯罪防治法第12條第2項定有明文
    。審酌被告丁○○、丙 （代號BQ000-A109138C，姓名年籍詳
    卷）、D男（代號BQ000-A109138D，姓名年籍詳卷）分別為
    被害人甲 及乙 之舅公、母親、母親之前配偶，故本判決書
    若記載被告、丙 、D男之姓名年籍等資料，將有足以識別被
    害人身分之虞，爰依上開規定皆以代號稱之，先予指明。又
    檢察官就被告犯罪事實，應負舉證責任，並指出證明之方法
    ；犯罪事實應依證據認定之，無證據不得認定犯罪事實；不
    能證明被告犯罪者，應諭知無罪之判決，刑事訴訟法第161
    條第1項、第154條第2項、第301條第1項分別定有明文。而
    認定不利於被告之證據須依積極證據，苟積極證據不足為不
    利於被告事實之認定，即應為有利被告之認定，更不必有何
    有利之證據；又犯罪事實之認定，應憑證據，如無相當之證
    據，或證據不足以證明，自不得以推測或擬制之方法，以為
    裁判之基礎。另依刑事訴訟法第161條第1項規定，檢察官對
    於起訴之犯罪事實，仍應負提出證據及說服之實質舉證責任
    ，倘其所提出之證據，不足為被告有罪之積極證明，或其指
    出證明之方法，無從說服法院以形成被告有罪之心證，基於
    無罪推定之原則，自應為被告無罪判決之諭知（最高法院30
    年上字第816號、40年台上字第86號、92年台上字第128號判
    例意旨參照）。
三、公訴意旨認被告涉犯上開罪嫌，無非係以被告之供述、被害
    人甲 及乙 之指述、證人丙 及D男之證述，及偵查報告、指
    認犯罪嫌疑人紀錄表、被害人自繪現場圖、現場照片、性侵
    害案件通報表、兒少保護案件通報表等為其論據。訊據被告
    固坦承甲 及乙 曾至其住處遊玩之事實，惟堅決否認有何加
    重強制猥褻犯行，辯稱：我沒有摸甲 及乙 ，也沒有叫她們
    摸我，也沒有拍照等語，辯護人則為被告辯以：本件只有被
    害人甲 指訴，其餘相關證人指訴全部都是聽聞甲 轉述，都
    是傳聞證據，不足證明被告有本件犯行；鑑定報告結論雖認
    甲 有出現明顯創傷後壓力反應，但本件鑑定時距離案發時
    間將近8年了，是否有可能藉由鑑定回推8年前被害人有創傷
    後壓力症候群是有疑問的等語。 
四、按告訴人之告訴，係以使被告受刑事訴追為目的，是其陳述
    是否與事實相符，仍應調查其他證據，以資審認。蓋告訴人
    因為與被告常處於對立立場，其證言的證明力自較一般與被
    告無利害關係之證人證述薄弱。從而，告訴人雖立於證人地
    位而為指證及陳述，縱其指述前後並無瑕疵，仍不得作為有
    罪判決之唯一依據，仍應調查其他證據以察其是否與事實相
    符，亦即仍須有補強證據以擔保其證言之真實性，而為通常
    一般人不致有所懷疑者，始得採為論罪科刑之依據。所謂補
    強證據，參考刑事訴訟法第156條第2項自白補強法則的意旨
    ，非僅增強告訴人指訴內容之憑信性而已。當係指除該證言
    指述本身之外，其他足以證明犯罪事實確具有相當程度真實
    性之證據而言，雖其所補強者，非以事實之全部為必要，仍
    須因補強證據與待補強之證言相互利用，足使犯罪事實獲得
    確信者，始足當之（最高法院110年台上字第5115號判決意
    旨參照）。甲 於警詢、偵查及原審固指稱：被告會以命令
    的方式叫其與乙 脫褲子，以手撫摸、以手機拍攝其等之陰
    部，命其等撫摸被告之陰莖，乙 因而撫摸被告之陰莖云云
    （見警卷第6頁，偵卷第32頁，原審卷第170、171頁）。惟
    查：　
　㈠甲 雖指稱被告係同時對其與乙 為強制猥褻行為，然證人即
    被害人乙 分別於警詢、偵查證稱：「（問：妳記憶中丁○○
    有無曾叫妳和姐姐脫下褲子及拍攝照片嗎？）我不記得」、
    「（問：妳記憶中丁○○有無曾侵害妳姐姐嗎？）我不記得」
    、「（問：承上，姊姊如何說？）姊姊沒有對我說丁○○有摸
    她的生殖器的事」、「（問：你到丁○○家裡，丁○○有無對你
    做什麼事情？）不記得」等語（見警卷第11頁，偵卷第33頁
    反面），堪認乙 未有任何被害記憶，是證人乙 此部分所證
    無法認定被告有對甲 、乙 為強制猥褻行為，尚難採為甲 
    所為不利被告指述之補強證據。
　㈡甲 曾向乙 、丙 、社工陳稱小時候曾遭被告以上開方式強制
    猥褻等情，業據①證人乙 於警詢證稱：「（問：甲 如何向
    妳談及此事？）姊姊向我說過，在我很小的時候，丁○○曾經
    要我與姐姐脫下褲子拍攝裸照」、「（問：甲 面對此事的
    態度如何？）姊姊每次跟我談到這事都很生氣，並叫我不要
    理他」等語（見警卷第11頁）；於偵查中證稱：「（問：姊
    姊有無告訴過你，丁○○曾經對你做奇怪的事？）有。姐姐說
    ，丁○○有拍我們私密處，用手機拍，在丁○○房間，姐姐說很
    多次，幾次不記得」等語（見偵卷第33頁反面）。②證人丙 
    於警詢證稱：「（問：妳是否知道妳女兒甲 、乙 遭被告猥
    褻和拍攝裸照一事？）事後女兒有跟我提起被告有我摸我下
    面跟妹妹的，拍攝裸照是來分駐所我才知道」等語（見警卷
    第12頁反面、13頁）；於偵查中證稱：「（問：兩位被害人
    有無跟你講過她們遭到被告做違法的事情？）老大就說舅公
    很變態，會摸她們兩個的私處」等語（見偵卷第41頁）；於
    原審證稱：「（問：能否回憶小孩怎麼跟妳講？）她沒有跟
    我細說，她說舅公會摸她下體，讓她感覺心裡、身體很不舒
    服」等語（見原審卷第184頁）。③證人即本案承辦主責社工
    歐惠玲於原審證稱：「（問：妳從被害人那裡得知什麼訊息
    ？）被告會有叫案主脫下內褲、外褲並撫摸她的下體，個案
    表示有持手機做拍攝的動作，她曾經說像這樣的狀況超過十
    次」、「（問：性侵害的過程是否由甲 告訴妳？）是」等
    語（見原審卷160、161、164頁），且④證人D男於警詢證稱
    ：「（問：你是否知道甲 、乙 遭丁○○猥褻和拍攝裸照一事
    ？）之前我前妻丙 有提過說：『甲 、乙 遭丁○○不禮貌做些
    有的沒有的』」等語（見警卷第15頁）；於偵查中證稱：「
    （問：兩位被害人有無跟你講過她們遭到被告做違法的事情
    ？）沒有。我前妻有跟我講過，詳細時間不記得」等語（見
    偵卷第43頁）；於原審證稱：「（問：丙 證述曾經跟你講
    過她小孩被亂摸的事情，是否如此？）她有跟我講過」等語
    （見原審卷第191頁）。然縱令證人乙 、丙 、D男、歐惠玲
    所證上情均屬實，亦僅係證人乙 、丙 、歐惠玲轉述甲 陳
    述被害經過，及證人D男再轉述證人丙 所轉述聽聞自甲 向
    丙 所陳述被害經過，並非依憑證人乙 、丙 、D男、歐惠玲
    自己之親身經歷、見聞或體驗，核屬與甲 所為證述之同一
    性累積證據，不得採為甲 指述之補強證據。
　㈢證人乙 於警詢證稱：「（問：甲 面對此事的態度如何？）
    姊姊每次跟我談到這事都很生氣，並叫我不要理他」等語（
    見警卷第11頁），可知甲 向乙 轉述被害經過時，至多僅係
    在陳述時伴隨生氣，其生理、心理狀態或情緒上並無明顯一
    般性侵害被害人常見之事後激烈反應，況甲 對被告生氣之
    原因本有多種可能，斷不得僅憑乙 證稱甲 講到此事都很生
    氣，即推認甲 確有遭被告強制猥褻之事實。又證人丙 於偵
    查中證稱：「（問：有無補充？）我大女兒《即甲 》有跟我
    說她不想這麼累，曾經也是家人，我前夫對我大女兒很好，
    我大女兒會很抗拒異性接觸，會大哭，會覺得男生碰她很髒
    」等語（見偵卷第41頁反面、43頁），惟縱認甲 有丙 所證
    之行為舉止，然是否真與被告有關，顯然無法逕為認定。準
    此而論，證人乙 、丙 此部分所證不足以補強甲 指述之真
    實性，實難以其等所證甲 事後之行為表現，遽認被告確有
    公訴意旨所指之犯行。
　㈣遍查全卷並無甲 所稱被告用以拍攝甲 、乙 私密處之手機或
    照片扣案可憑，且卷附偵查報告（見警卷第1頁）係員警於
    職務上依據當日執勤時詢問甲 、乙 、被告之經過所為之記
    錄；指認犯罪嫌疑人紀錄表、自繪現場圖、現場照片（見警
    卷第16、18、20至22頁），分別係甲 向警方表明其所指稱
    對其與乙 為強制猥褻之人為何人、就被告住處所為之描繪
    ，以及該住處之現況；又性侵害案件通報表、兒少保護案件
    通報表（見原審不得閱覽卷第47、48、53、55頁）則係相關
    單位協助甲 通報遭被告性侵害乙事，屬於一般兒少保護案
    件之通報紀錄。上開證據之性質或為紀錄文書，或為甲 所
    為之書面陳述，均難以作為補強證據以擔保甲 指述之真實
    性。
　㈤此外，本院依檢察官聲請而囑託財團法人台灣省私立高雄仁
    愛之家附設慈惠醫院（下稱慈惠醫院）對甲 、乙 為精神鑑
    定，鑑定結果認甲 出現明顯創傷後壓力反應；乙 無明顯創
    傷後壓力症候群表現等情，有該院111年7月7日111附慈精字
    第1111616號函附甲 精神鑑定報告、同院111年7月11日111
    附慈精字第1111634號函附乙 精神鑑定報告可憑（見本院彌
    封袋內），惟甲 創傷後壓力反應之創傷成因，是否可連結
    至被告對甲 之強制猥褻行為，而得作為與本案相關聯之補
    強證據，則需進一步認定。查依甲 精神鑑定報告第7、8頁
    所載：除了此案件造成的創傷反應外，甲 另有其他人際情
    緒方面的困擾，包括：與母親的衝突(長期與媽媽不合，在
    意媽媽嫌棄叨唸自己的成績，對母親當時要自己隱忍耿耿於
    懷）、與同儕的疏離(僅有幾位好友，會被某些同學排擠罵
    「破麻」）等，她平時多採取忍耐壓抑的因應方式，負面情
    緒累積到相當程度後會衝動自傷(撞牆、割腕），去年曾有
    一次自殺企圖(從家中頂樓跳下），疑似造成輕微腦震盪，
    建議應轉介相關的精神藥物及心理治療，追蹤確認是否達重
    鬱症的程度，提供情緒纾解的管道，教導適當的壓力因應及
    人際應對技巧，以改善她長期不佳的情緒狀態等情。可知觸
    發甲 憂慮的情緒狀態之原因，或有與其母親之衝突、與同
    儕的疏離等節，此甚致甲 有自殺行為。而前引甲 精神鑑定
    報告，就關於甲 心理評估之因子，幾乎全聚焦在甲 所陳述
    之本案內容，係評估甲 符合創傷後壓力症的診斷後，始再
    參考甲 另有其他人際情緒方面的困擾之因素，而得出甲 出
    現明顯創傷後壓力反應之結論，上開鑑定過程恐未就甲 所
    面臨之人際情緒方面困擾因素為一併評估，遑論甲 對被告
    之指述無其他證據足以補強，甲 指述遭被告強制猥褻之時
    間距本次精神鑑定時間已長達8年，此段期間甲 經歷過之足
    以產生負面情緒事件是否均有所呈現，實難以認定。是逕將
    甲 所患之創傷後壓力症候群，直接歸因於被告對甲 所為之
    行為，而作為甲 證述之補強證據，自非妥適。
五、綜上所述，檢察官所舉之證據就被告是否有對甲 、乙 為強
    制猥褻犯行，均因欠缺適格之補強證據而無法證明，是檢察
    官所提出之證據，或其指出證明之方法，未能使本院之心證
    達到確信其為真實之程度，就被告是否為公訴意旨所指之強
    制猥褻犯行，仍有合理懷疑之存在，自不能證明被告犯罪。
    原審經詳細審理後，認檢察官所提證據，不能證明被告犯強
    制猥褻罪，而對被告為無罪之判決，經核其認事用法、證據
    之取捨，均已詳為敘明，並無不合。檢察官上訴意旨猶認證
    人丙 所證足以補強甲 所述遭被告性侵之情節，僅對原審依
    職權所為之證據取捨以及心證裁量，重為爭執，並未提出任
    何積極事證以證明被告犯罪，所執上訴意旨，指摘原判決不
    當，為無理由，應予駁回。
據上論結，應依刑事訴訟法第368條，判決如主文。
本案經檢察官吳紀忠提起公訴，檢察官潘國威提起上訴，檢察官
葉麗琦到庭執行職務。
中　　華　　民　　國　　111 　年　　10　　月　　19　　日
                  刑事第九庭    審判長法  官  莊崑山
                                      法  官  惠光霞
                                      法  官  林家聖
以上正本證明與原本無異。
檢察官如不服本判決應於收受本判決後20日內向本院提出上訴書
狀，其未敘述上訴理由者，並得於提起上訴後20日內向本院補提
理由書狀（均須按他造當事人之人數附繕本）「切勿逕送上級法
院」。
本判決須符合刑事妥速審判法第9條之規定始得上訴。
刑事妥速審判法第9條規定：
除前條情形外，第二審法院維持第一審所為無罪判決，提起上訴
之理由，以下列事項為限：
一、判決所適用之法令牴觸憲法。
二、判決違背司法院解釋。
三、判決違背判例。
刑事訴訟法第377條至第379條、第393條第1款規定，於前項案件
之審理，不適用之。
中　　華　　民　　國　 111　　年　　10　　月　　19　　日
                                      書記官  王秋淑